【裁判字號】    98,易,1336
【裁判日期】    980929
【裁判案由】    竊盜
【裁判全文】
臺灣臺中地方法院刑事判決              98年度易字第1336號
公  訴  人  臺灣臺中地方法院檢察署檢察官
被      告  甲○○
選任辯護人  陳盈壽律師
上列被告因竊盜案件，經檢察官提起公訴（97年度偵字第19422
號），本院判決如下：
    主    文
甲○○無罪。
    理    由
一、公訴意旨略以：被告甲○○意圖為自己不法之所有，於民國
    97 年8月5 日上午6 時許，在彰化縣彰化市之「卦山月園」
    餐廳內，徒手竊取被害人丙○○飼養之蘇卡達象龜1 隻（起
    訴書載為「陸龜」，惟正確之中文名稱為「蘇卡達象龜」，
    應予更正），得手後離去。嗣經丙○○發覺失竊，並循線於
    97 年8月10日13時20分許，在戊○○所經營、設於臺中縣龍
    井鄉○○○路25號之「魚宮水族館」，查獲被告所持有並委
    託販售之象龜即為丙○○失竊之象龜而得知上情，因認被告
    涉犯刑法第320 條第1 項普通竊盜罪嫌。
二、按犯罪事實應依證據認定之，無證據不得認定犯罪事實；不
    能證明被告犯罪者，應諭知無罪之判決，刑事訴訟法第154
    條第2 項及第301 條第1 項分別定有明文。次按認定不利於
    被告之事實，須依積極證據，茍積極證據不足為不利於被告
    事實之認定時，即應為有利於被告事實之認定，更不必有何
    有利之證據；又被告否認犯罪事實所持之辯解，縱屬不能成
    立，仍非有積極證據足以證明其犯罪行為，不能遽為有罪之
    認定（最高法院30年上字第816 號判例、30年上字第1831號
    判例參照）。
三、證據能力：
  (一)按告訴人係被告以外之人，其在偵查中所為被害經過之陳述
    ，仍應居於證人之地位，依法具結，以擔保其供述之信用性
    與憑信性，倘未行具結，按諸刑事訴訟法第158 之3 規定，
    不得作為證據（最高法院95年度台上字第6130號判決要旨參
    照），此理於被害人亦有適用。本件被害人丙○○（經查其
    於警詢及檢察事務官詢問時均未表明訴追之意）於偵查中之
    指述，未經具結，依前開說明，不得採為證據。
  (二)查有關以下所引用被告以外之人於審判外之言詞或書面陳述
    ，而不符合刑事訴訟法第159 條之1 至第159 條之4 之規定
    者，業經本院於審理時當庭提示而為合法之調查，公訴人、
    被告及辯護人均未於言詞辯論終結前聲明異議，本院審酌前
    開證據作成或取得之狀況，並無非法或不當取證之情事，且
    亦無顯不可信之情況，故認為適當而均得以作為證據，是前
    開證據依刑事訴訟法第159 條之5 之規定，均具有證據能力
    ，先予敘明。
四、本件公訴人認被告涉有竊盜犯行，無非係以告訴人丙○○、
    證人戊○○於警詢之指述、及員警會同告訴人比對查獲之蘇
    卡達象龜龜殼裂痕所拍攝之比對照片等為主要論據。訊據被
    告堅決否認涉有竊盜犯行，辯稱：伊欲販售予丙○○之象龜
    ，係於94年中，透過朋友介紹，前往台北縣三重地區向綽號
    「東林」之人以8 萬元所購買。97年7 月間因該象龜食量越
    來越大，伊於經濟上無法負擔，始決定售出。伊不知為何該
    象龜龜殼上的裂痕會與被害人丙○○所失竊之象龜龜殼上裂
    痕特徵相同等語。
五、經查：
  (一)被害人丙○○於89、90年間，在戊○○所經營之「魚宮水族
    館」（址設臺中縣龍井鄉○○○路25號）以新台幣（下同）
    8 千元購入蘇卡達象龜（以下簡稱象龜）1 隻後，即與周姓
    友人共同飼養，平日係將該象龜置於其所經營、位於彰化縣
    彰化市○○路之「卦山月園」餐廳戶外用餐區○○○道旁，
    並以木板搭設簡易之欄舍飼養，業據證人丙○○於本院審理
    中證稱綦詳（見本院卷第22頁反面、23頁反面），並有飼養
    情形之現場照片在卷可稽【見警卷第12頁（失竊前）、偵卷
    第31-33 頁（本案查獲該象龜後暫由被害人保管時所拍攝）
    】。
  (二)關於本案查獲之過程，係被害人丙○○於上開蘇卡達象龜遭
    竊後（關於遭竊之細節詳後論述），為誘出竊嫌或嗣後持有
    象龜之人，乃於97年8 月6 日或7 日，前往上開「魚宮水族
    館」，委託不知上情之戊○○透過相關之同業披露其欲購買
    蘇卡達象龜之消息，嗣戊○○即接獲被告來電表示欲出售象
    龜並先行提供照片，經被害人丙○○閱覽照片後，認確屬其
    遭竊之象龜，乃報警處理，俟同年8 月10日13時20分許，被
    告攜該象龜至雙方約定之交易地點即「魚宮水族館」時，當
    場為警查獲等情，業據證人戊○○、丙○○於本院審理中證
    稱明確（見本院卷第20頁反面、22頁反面），並有被告所提
    供之象龜照片在卷可稽（見警卷第13、14頁）。又本件查獲
    之蘇卡達象龜，因屬保育類野生動物，非經主管機關之同意
    ，本不得於公共場所陳列、展示（野生動物保育法第35條第
    1 項參照），又考量該象龜常帶有家畜共同傳染病心水症，
    乃經彰化縣政府暫委由台北市立動物園野生動物收容中心收
    容中，有彰化縣政府98年4 月20日府農育字第0980091117號
    函所附鑑定收容報告書附卷可憑（見本院卷第12、13頁），
    爰先敘明。
  (三)被告雖辯稱伊所持有之象龜乃於94年年中向他人購入後自行
    飼養，與被害人丙○○所失竊之象龜並非同一，惟查：
  1.證人丙○○證稱：伊所飼養之象龜於93年間曾接受TVBS、三
    立電視台採訪，且當時因龜殼裂開而至乙○○獸醫師診所治
    療，該處裂傷之特徵（即偵卷第34頁照片所示）與查獲象龜
    龜殼同一處之特徵（即警卷第15頁編號照片所示）相符。
    再伊所飼養之象龜左前側、正前上方之龜殼另有先前因碰撞
    所留下之黑點痕跡（即警卷第12頁紅筆圈選處），此與查獲
    之象龜龜殼痕跡（即警卷第12頁紅筆圈選處）亦完全吻合等
    語明確（見本院卷第23頁），而證人即獸醫師乙○○於本院
    審理中亦證稱：伊確於5 、6 年前曾幫周豐城（即丙○○所
    稱之周姓友人）治療象龜之龜殼裂傷等語在卷（見本院卷第
    74 頁） ，復經本院勘驗丙○○所提出之TVBS錄影存檔光碟
    結果，經核與證人丙○○所稱之龜殼裂痕及黑點特徵相符（
    見本院卷第24頁），且有電視畫面翻拍照片在卷可考（見偵
    卷第22、24、34、35頁）。復經本院檢附卷內被害人於失竊
    前所拍攝之象龜照片（即偵卷第34頁、警卷第12頁），函請
    臺北市立動物園加以比對結果，據覆稱：目前園內所收容本
    案查獲之象龜與照片中確屬同一隻，亦有臺北市立動物園98
    年7 月27日北市動園園字第09830482600 號函暨比對照片附
    卷可憑（見本院卷第89-92 頁）。雖查獲象龜之龜殼另有一
    處裂痕（即警卷第15頁、本院第91-92 頁所標記之裂痕A ）
    ，係被害人丙○○失竊前所無，業據證人丙○○證稱無訛（
    見本院卷第23頁），然象龜之龜殼因碰撞即會有損傷而生裂
    痕，是該處裂痕自屬失竊後至查獲前之期間所產生，故而尚
    無從據此為有利被告之認定。
  2.被告另辯稱：伊於94年購入象龜時，象龜約重40幾公斤，賣
    主亦有交付進口證明云云（見本院卷第19頁反面），固提出
    進口報單1 份附卷供憑（見偵卷第16頁），然依該93年9 月
    18日之進口報單所載內容，進口物品其中項次1 雖為馬來西
    亞產蘇卡達象龜、然係數量20頭、合計淨重2 公斤之幼龜乙
    節，有財政部臺北關稅局98年5 月15日北普遞字第09810119
    63號函、98年6 月10日北普遞字第0981014283號函及本院電
    話紀錄表在卷可參（見本院卷第46-48 、54頁），又經臺北
    市立動物園測量本件查獲之象龜於98年6 月9 日之重量為42
    公斤，且該動物園歷年收容之蘇卡達象龜紀錄中，1 年內增
    加之體重最大值為26公斤，其餘年體重增長約在500 公克至
    15 公 斤之間，亦有臺北市立動物園98年6 月9 日北市動園
    園字第09830389600 號函，準此，被告自稱購入之象龜斷無
    可能自93年9 月18日進口時僅有100 公克（即2000公克除以
    20），至94年之年中時竟快速成長至40幾公斤，益見被告所
    稱象龜之來源，尚非事實。
  (四)本件所查獲被告持有且欲販售予丙○○之象龜，與丙○○遭
    竊之象龜確屬同一業如上述，是被告對於該象龜之來源，所
    供不符事實，固非可採，然被告本有不自證己罪之權利，其
    否認犯罪之辯解縱屬不能成立，倘無積極證據證明其犯罪，
    要不得遽為有罪之認定。查證人即被害人丙○○於警詢中原
    指稱：伊所飼養之上開象龜係於97年8 月5 日早上6 時許發
    現遭人竊取等語（見警卷第4 頁），嗣於本院審理中改稱：
    伊係於97年8 月2 日或3 日之凌晨1 時許，接獲負責保全之
    員工電話通知稱巡邏時發覺象龜遭竊，翌日伊前往餐廳詢問
    最後見到象龜之時間為何，員工表示為晚上10時許，而8 月
    2 日、3 日恰巧為星期六日，餐廳之營業時間均至凌晨2 時
    等語明確（見本院卷第76頁反面），則該象龜失竊之確切日
    期及時間為何，已非無疑。又上開象龜具有相當體積、重量
    ，身型如被告之男子雖可獨力搬運，然依被害人所經營餐廳
    之四周環境及被害人指稱竊嫌行竊後可能離開現場之路徑以
    觀（見本院卷第36-4 4頁），被害人飼養象龜之簡易欄舍，
    係位在該餐廳之戶外用餐區旁，且與顧客往來之步道相鄰，
    非屬位處角落一隅之隱蔽場所，則於該餐廳之營業時間內，
    是被告是否得以巧妙避過餐廳員工、顧客之重重耳目，短時
    間內輕易搬取如此目標顯著之象龜並順利逃離現場，更顯疑
    義。再者，持有贓物，在社會經驗上其原因非一，舉凡善意
    受讓、拾得遺失物、竊盜、搶奪、強盜、詐欺、故買或收受
    贓物等，均有可能。而前述各項行為，是否構成犯罪、成罪
    者所該當之犯罪構成要件為何，亦有不同，雖被告對於取得
    本件象龜之情節堅不吐實，其動機、目的為何已不得而知，
    惟仍不得徒憑此節逕認被告即為自上開「卦山月園」餐廳內
    竊取象龜之人。
六、綜上所述，公訴人所舉之證據，尚未達於通常一般之人均不
    致有所懷疑，而得確信其為真實之程度，並無法說服本院形
    成被告有罪之心證，雖被告於本案恐涉犯故買（或收受）贓
    物罪嫌，然竊盜、贓物罪之基本社會事實尚非同一，本院尚
    無從變更法條逕予審理，此外，復查無其他積極證據足資證
    明被告有上揭竊盜犯行，自應諭知被告無罪之判決。至被告
    是否另涉其他罪嫌【故買（或收受）贓物、違反野生動物保
    育法等】，宜由檢察官另行予偵辦，併此敘明。
據上論斷，應依刑事訴訟法第301條第1 項，判決如主文。
本案經檢察官丁○○到庭執行職務。
中    華    民    國    98    年    9     月    29    日
                  刑事第十二庭    法  官 劉敏芳
以上正本證明與原本無異。
如不服本判決應於收受判決後10日內向本院提出上訴書狀，並應
敘述具體理由；其未敘述上訴理由者，應於上訴期間屆滿後20日
內向本院補提理由書（均須按他造當事人之人數附繕本）「切勿
逕送上級法院」。
告訴人或被害人對於判決如有不服具備理由請求檢察官上訴者，
其上訴期間之計算係以檢察官收受判決正本之日期為準。
                                   書記官 陳錫威
中    華    民    國    98    年    9     月    29    日


司法院資訊處製作；財團法人民間司法改革基金會備份。
